# 未支付股权收购款是否能确认为合并日

提问人：mercurymay 时间：2017-07-11 13:03:01
A公司收购实际控制人控股的B公司，尚未支付股权收购款。 B公司股权结构为实际控制人（60%）及其配偶（40%）。 B公司被收购前，注册资本为 3000 万，实际控制人及其配偶实缴 1000 万。 B公司已于 2017 年 6 月办理完毕工商变更手续，目前工商信息中股权结构为A公司100%股权。 根据企业会计准则相关规定，同时满足以下条件时，一般可认为实现了控制权的转移，形成购买日。有关的条件包括： （ 1 ）企业合并合同或协议已获股东大会等内部权力机构通过； （ 2 ）按照规定，合并事项需要经过国家有关主管部门审批的，已获得相关部门的批准；按照国家有关规定，企业购并需要经过国家有关部门批准的，取得相关批准文件是对企业合并交易或事项进行会计处理的前提之一； （ 3 ）参与合并各方已办理了必要的财产权交接手续； （ 4 ）购买方已支付了购买价款的大部分(一般应超过 50 ％)，并且有能力、有计划支付剩余款项。 （ 5 ）购买方实际上已经控制了被购买方的财务和经营政策，享有相应的收益并承担相应的风险。
从目前情况看，A公司收购行为已满足（ 1 ）（ 2 ）（ 3 ） （ 4 ）A公司尚未支付股权收购款，不满足 （ 5 ）根据B公司章程只规定股东应承担义务包括按期足额缴纳所认缴的出资，未提及不实缴就不能享受公司的权益。
虽然A公司未向实际控制人及其配偶支付股权收购款，但因此项交易未预见可能撤销或无法支付且公司能够实际上已经控制了被购买方的财务和经营政策，并享有相应的收益并承担相应的风险，应将 6 月 30 日作为合并日。
我认为A公司在 6 月应在单体报表确认长期股权投资和其他应付款。 请指正

回答人：chenyiwei
你的意见基本合理。可参考《瑞华研究 2010 ～ 2016 汇编》之“问题3-2-15（“付款超过50%”条款对合并日或购买日确定的影响问题）”。
根据《企业会计准则第 33 号——合并财务报表》规定，控制是指投资方拥有对被投资方的权力,通过参与被投资方的相关活动而享有可变回报，并且有能力运用对被投资方的权力影响其回报金额。因此判断控制权是否存在，最关键的是三个标准是否同时满足：
（ 1 ）对被投资企业相关活动的决策具有单方面决定的权力；（ 2 ）据此从被投资企业的相关活动中获取可变回报；（ 3 ）投资方在整个安排中的角色是“主要责任人”而不是“代理人”。购买日即为这三个标准同时得以满足的日期。一般情况下，合并日或购买日就是与所转让的标的股权相关的表决权、利润分享权（或亏损分担义务）和净资产权益等股东权利和义务均转归新的控股股东的日期。 在判断合并日或购买日的五个标准中，股权转让款的支付是一项较为次要的条件。该条件的本意是确保合并方（购买方）在被合并方（被购买方）中已经拥有足够大的经济利益，从而使得该项交易发生转回或撤销的可能性很小。如果《〈企业会计准则第 20 号——企业合并〉应用指南》规定的合并日或购买日判断条件中的其余四项均已满足，仅仅是股权转让款的支付未达到50%，但有其他确凿证据表明在目前状况下，该交易撤销或转回的风险极小的（例如，对款项的支付方式、支付时间、相应的资金来源等均已作好安排，并且没有理由相信合并方或购买方会违约），则仅仅股权转让款支付不到50%不会影响控制权转移和合并日（购买日）的认定。